臺灣臺中地方法院小額民事判決
　　　　　　 110年度沙小字第982號
原      告  林慶州  
被      告  蔡明琴  
上列當事人間請求損害賠償事件，本院於民國111年4月26日言詞
辯論終結，判決如下：
    主      文
被告應給付原告新臺幣28,116元，及自民國110年9月28日起至清
償日止，依照週年利率5％計算之利息。
原告其餘之訴駁回。
訴訟費用新臺幣4,000元，由被告負擔新臺幣3,368元，餘由原告
負擔。
本判決原告勝訴部分，得假執行。但被告如以新臺幣28,116元為
原告預供擔保後，得免為假執行。
    事實及理由
一、原告主張：被告於民國110年6月17日18時05分許，駕駛車牌
    號碼0000-00號自用小客車，行經臺中市沙鹿區向上路七段
    近保成路時，被告疏未注意貿然變換車道或方向不當，以致
    碰撞原告駕駛之車牌號碼0000-00號自用小客車（下稱系爭
    車輛），經臺中市政府警察局清水分局處理，被告駕駛前述
    車輛應負賠償責任。系爭車輛送修，共支出修復費用新臺幣
    （下同）33,391元（包括零件2,390元、鈑金11,473元、塗
    裝13,028元及引擎工資6,500元）。為此，依侵權行為之法
    律關係提起本件訴訟請求被告給付。並請求法院判決：（一
    ）被告應給付原告33,391元，及自起訴狀繕本送達次日起至
    清償日止依照年息5％計算之利息。（二）訴訟費用由被告負
    擔。（三）請依職權宣告假執行。 
二、被告抗辯：我當時變換車道的速度很慢，我認為原告應該也
    有要注意前方車況的問題，我主張原告與有過失。原告的車
    已經是很老很老的老車，應該要計算折舊。並聲明：請求駁
    回原告之訴，訴訟費用由原告負擔。
三、得心證之理由：
（一）原告主張上述系爭車輛因本件車禍受損，且系爭車輛經送
      修復，維修費用總計33,391元（包括零件2,390元、鈑金1
      1,473元、塗裝13,028元及引擎工資6,500元）之事實，已
      據其提出臺中市政府警察局道路交通事故當事人登記聯單
      、初步分析研判表、估價單等為證，復有本院主動向臺中
      市政府警察局清水分局調閱之本件交通事故全案卷宗資料
      在卷可查。而被告對於上述雙方發生車禍及修護費用部分
      並未爭執，本件經調查證據之結果，可信原告上述部分之
      主張屬實。
（二）道路交通安全規則第98條第1項第6款規定：「汽車在同向
      二車道以上之道路（車道數計算，不含車種專用車道、機
      車優先道及慢車道），除應依標誌或標線之指示行駛外，
      並應遵守下列規定：六、變換車道時，應讓直行車先行，
      並注意安全距離。」本件被告駕駛自用小客車，行至同向
      五車道路段，自內側車道往右變換車道至中間車道，未讓
      直行車先行，致與原告駕駛之直行車發生車禍，造成原告
      所有系爭車輛受損，既可認定，則被告應注意能注意，而
      未注意上揭規定，致肇本件車禍，自有過失，足以認定。
（三）因故意或過失，不法侵害他人之權利者，負損害賠償責任
      ；汽車、機車或其他非依軌道行駛之動力車輛，在使用中
      加損害於他人者，駕駛人應賠償因此所生之損害。但於防
      止損害之發生，已盡相當之注意者，不在此限，民法第18
      4條第1項前段、第191條之2分別定有明文。查，被告就本
      件肇事發生既有過失，自應對被害人即原告所受車輛損害
      負侵權行為損害賠償責任。
（四）不法毀損他人之物者，被害人得請求賠償其物因毀損所減
      少之價額；負損害賠償責任者，除法律另有規定或契約另
      有訂定外，應回復他方損害發生前之原狀。因回復原狀而
      應給付金錢者，自損害發生時起，加給利息。第1項情形
      ，債權人得請求支付回復原狀所必要之費用，以代回復原
      狀。為民法第196條、第213條所明定。又請求賠償物被毀
      損所減少之價值，得以修護費用為估價標準，但以必要者
      為限，例如修理材料費以新品換舊品應予折舊（最高法院
      77年5月17日77年度第9次民事庭會議決議參照）。查，本
      件被告過失不法毀損系爭車輛，已如上述，依前開規定，
      自應負侵權行為損害賠償責任，則以修復金額作為賠償金
      額，自屬有據。又系爭車輛之零件修理既係以新零件更換
      破損之舊零件，依上開說明，自應將零件折舊部分予以扣
      除。查系爭車輛受損而支出修理費用計33,391元（包括零
      件2,390元、鈑金11,473元、塗裝13,028元及引擎工資6,5
      00元）。其中零件部分，依行政院所頒固定資產耐用年數
      表及固定資產折舊率之規定，【非運輸業用客車、貨車】
      之耐用年數為5年，依定率遞減法每年折舊1000分之369，
      另依營利事業所得稅查核準則第95條第6項規定「固定資
      產提列折舊採用定率遞減法者，以1年為計算單位，其使
      用期間未滿1年者，按實際使用之月數相當於全年之比例
      計算之，不滿1月者，以1月計」，且依固定資產耐用年數
      表及固定資產折舊率之規定，非運輸業用客車耐用年數為
      5年，依定率遞減法每年折舊千分之369，且最後1年之折
      舊額加歷年折舊累計額，其總和不得超過該資產成本原額
      10分之9，殘值並應以10分之1為合度，亦即應扣除10分之
      9之零件折舊。查，系爭車輛係96年（即西元2007年）1月
      出廠，有系爭車輛之車籍資料可憑，距系爭事故發生之11
      0年6月17日已逾5年，依上開說明，扣除折舊之累計金額
      應不得超過該資產成本原額10分之9。依此計算，系爭車
      輛更換新零件費用為2,390元，則扣除折舊後之零件費用
      為239元（計算式：23900.1＝239）。再加計不計算折舊
      之鈑金11,473元、塗裝13,028元及引擎工資6,500元後，
      系爭車輛維修費用之損害應為31,240元（計算式：239＋11
      473＋13028+6500=31240）。
（五）按損害之發生或擴大，被害人與有過失者，法院得減輕賠
      償金額。民法第217條第1項定有明文。本件原告雖主張其
      無過失，但道路交通安全規則第94條第3項規定：「汽車
      行駛時，駕駛人應注意車前狀況及兩車並行之間隔，並隨
      時採取必要之安全措施，不得在道路上蛇行，或以其他危
      險方式駕車。」原告駕駛自用小客車，行經同向五車道路
      段，未注意車前狀況適採安全措施，亦同為本件肇事因素
      。本院審酌兩造車輛之前揭過失情狀與程度，認原告應負
      擔百分之10過失責任，自應承擔而減輕加害人即被告之賠
      償金額，則被告對原告應負之損害賠償責任適用過失相抵
      後，被告應賠償原告之金額為28,116元（計算式：31240×
      90％＝28116）。
（六）給付無確定期限者，債務人於債權人得請求給付時，經其
      催告而未為給付，自受催告時起，負遲延責任。其經債權
      人起訴而送達訴狀，或依督促程式送達支付命令，或為其
      他相類之行為者，與催告有同一之效力，民法第229條第2
      項定有明文。又遲延之債務，以支付金錢為標的者，債權
      人得請求依法定利率計算之遲延利息。但約定利率較高者
      ，仍從其約定利率；應付利息之債務，其利率未經約定，
      亦無法律可據者，週年利率為5％，民法第233條第1項及第
      203條亦有明文。本件原告對被告之前揭損害賠償債權，
      既經原告起訴而送達訴狀，被告迄未給付，當應負遲延責
      任。是原告請求被告給付自起訴狀繕本送達被告次日即11
      0年9月28日起至清償日止，依照週年利率5％計算之法定遲
      延利息，核屬有據，應予准許。
（七）綜上所述，原告依侵權行為之法律關係，請求被告給付原
      告28,116元，及自110年9月28日起至清償日止，依照週年
      利率5％計算之利息，為有理由，應予准許。至原告逾此範
      圍之請求，為無理由，應予駁回。
四、本件原告勝訴部分係民事訴訟法第436條之8適用小額訴訟程
    序所為被告敗訴之判決，應依同法第436條之20規定，就本
    件原告勝訴部分依職權宣告假執行；並依同法第436條之23
    準用第436條第2項，適用同法第392條第2項規定，本院爰依
    職權酌定相當擔保金額宣告被告為原告預供擔保後，得免為
    假執行。
五、訴訟費用之負擔：依民事訴訟法第436條之19及第79條，確
    定本件訴訟費用額為4,000元（即第一審裁判費1,000元、鑑
    定費3,000元），並由被告負擔其中之3,368元，餘由原告負
    擔。
中　　華　　民　　國　　111 　年　　5 　　月　　10　　日
                        臺灣臺中地方法院沙鹿簡易庭
                            法  官  劉國賓
以上為正本，係照原本作成。
如不服本判決，應於送達後廿日內，以判決違背法令為理由，向
本院提出上訴狀並表明上訴理由（上訴理由應表明一、原判決所
違背之法令及其具體內容；二、依訴訟資料可認為原判決有違背
法令之具體事實），如於本判決宣示後送達前提起上訴者，應於
判決送達後廿日內補提上訴理由書（須附繕本）。
中　　華　　民　　國　　111 　年　　5 　　月　　10　　日
                            書記官  許宏谷